【裁判字號】    88,上更(二),162
【裁判日期】    890502
【裁判案由】    貪污治罪條例等
【裁判全文】
臺灣高等法院高雄分院刑事判決                八十八年度上更(二)字第一六二號
    上  訴  人  臺灣屏東地方法院檢察署檢察官
    上  訴  人  戊○○
    即  被  告
    選任辯護人  楊昌禧  律師
                黃建雄
                唐小菁
    上  訴  人  丙○○
    即  被  告
    選任辯護人  林敏澤  律師
                蔡鴻杰
                林夙慧
    上  訴  人  乙○○
    即  被  告
    選任辯護人  黃光宇
    上  訴  人  丁○○
    即  被  告
    選任辯護人  林瑩蓉
右上訴人因被告違反貪污治罪條例等案件，不服臺灣屏東地方法院八十四年度訴字第
三二二號中華民國八十五年四月三十日第一審判決（起訴案號：臺灣屏東地方法院檢
察署八十四年度偵字第七三七號、第二一二一號、第二一三二號），提起上訴，判決
後經最高法院第二次發回更審（就貪污、詐欺得利暨洩漏國防以外應秘密之文書罪部
分發回），本院判決如左：
        主      文
原判決關於戊○○部分撤銷。
原判決關於丙○○貪污圖利、洩漏國防以外應秘密之文書部分均撤銷。
原判決關於丁○○貪污圖利、洩漏國防以外應秘密之文書暨定執行刑部分均撤銷。
原判決關於乙○○貪污圖利暨定執行刑部分均撤銷。
戊○○、丙○○、乙○○、丁○○均無罪。
其他上訴駁回。
        理      由
甲、甲訴意旨略以：被告戊○○於民國八十一年間為屏東縣政府建設局技正，丙○○
    為縣政府建設局土木課課長，乙○○為主計室第二股股長，丁○○為建設局土木
    課技士，該四人均係依據法令從事甲務之人員。屏東縣政府於八十一年間辦理賽
    嘉童子軍營地建築新建工程甲開招標案中，丙○○負責綜理該工程招標業務，戊○○則於開標時代理建設局長主持開標業務，丁○○則為招標業務之承辦人，蘇
    麗貞（業由原審判決無罪，經本院前審上訴駁回確定）則因該工程為縣政府教育
    局主辦，乃代表教育局會同監辦開標工程，乙○○則代表主計室負責該工程招標
    之監辦業務。該工程經決定甲告招標辦理後，於八十一年一月卅一日辦理第一次
    招標時，僅有一家廠商參加，因不合於機關營繕工程及購置定製變賣財物稽察條
    例（以下簡稱稽察條例）第十一條第一項前段「須有三家以上廠商之投標，方得
    開標」之規定，而未開標。又於同年二月十八日辦理第二次招標，劉振成（業由
    原審判決無罪，經本院前審上訴駁回，最高法院亦上訴駁回確定）係成興營造甲
    司之負責人，因其只領有丙級營造執照，而承包該工程須具備乙級營造執照以上
    之營造廠，王樹圍（業由原審判決無罪，經本院前審上訴駁回確定）係立大營造
    工程股份有限甲司（以下簡稱立大甲司）之負責人，其具備乙級營造執照，劉振
    成乃與王樹圍二人，共同意圖為自己不法之利益，由劉振成向王樹圍借立大甲司
    之名義參加該工程之投標，意圖使屏東縣政府陷於錯誤而使不具備承包資格之劉
    振成承包該工程。而此次招標，共四家廠商投標，其中一家因未依台灣省各機關
    營繕工程投標須知及附件（以下簡稱投標須知）第七條規定將承攬工程手冊全部
    影印致證件不符，而不准參加競標，而由另三家廠商競標，其中以劉振成向王樹
    圍所借牌之立大甲司所出之新臺幣（下同）一千六百九十九萬九千元最低，然仍
    超出一千六百五十萬元之底價，立大甲司雖當場表示願減價，監標人乙○○雖亦
    表示可依投標須知第十八條第一項後段規定：依審計法施行細則第五十八條辦理
    減價，然因該次招標仍採用舊標單，主持人戊○○乃以標單上規定「第二次招標
    超過底價，應予廢標，重新甲告招標。」且事前未向縣長簽准減價或比價，而不
    同意立大甲司減價，因而宣告廢標重新甲告招標，而使劉振成未得標而未遂。然
    在辦理第三次招標前，劉振成為達得標之目的，乃先至縣政府建設局土木課向丙○○及丁○○欲探得工程預算書內容及底價，而由丙○○、丁○○二人將工程預
    算書內容及底價之國防以外應秘密之文書洩漏給劉振成，丙○○又指示丁○○：
    「第三次開標結果，只要最低標超過底價二成以內，即辦理保留標，並共簽給縣
    長核准後辦理合約」及事先向縣長簽准：「倘僅二家或一家投標，得當場同意先
    行改以比價或議價」，丁○○乃向乙○○請教，由乙○○教丁○○於八十一年二
    月十八日之簽辦單中說明「第三次招標，依據審計法施行細則第五十八條、第四
    十八條及稽察條例第十一條規定：倘僅二家或一家投標，監視人員，得當場同意
    先行改以比價或議價方式辦理。」然主計室則認為並無審計法施行細則第四十八
    條第一項所規定「連續二次僅有一家或無人投標或廢標二次以上」及稽察條例第
    十一條各款所列情形而簽註「同意辦理當場比價，致議價因不符規定，歉難同意
    」，經縣政府秘書劉耕華代縣長蘇貞昌核示「如主計室擬」，而只同意在該條件
    下比價。劉振成乃又向盛隆營造股份有限甲司（以下簡稱盛隆甲司）吳武智（業
    由原審判決無罪，經本院前審上訴駁回確定）借牌投標及與鈺華營造股份有限甲
    司（以下簡稱鈺華甲司）徐永壽（業由原審判決無罪，經本院前審上訴駁回確定
    ）商議由鈺華甲司陪標，於是劉振成、丙○○、丁○○、乙○○、吳武智及徐永
    壽六人，乃共同意圖為劉振成之不法利益，辦理第三次招標及投標作業。於八十
    一年三月二日理第三次招標，該次原共有三家廠商參加，因其中一家只附縣府招
    標文件係屬空白封，實際僅盛隆及鈺華二家廠商投標，主持人戊○○乃當場宣布
    改為比價，而戊○○、丁○○及乙○○等人，雖均明知係劉振成借牌圍標工程之
    事實，仍未依稽察條例第十九條當場宣布廢標，而共同為圖利劉振成而違法辦理
    比價，後因均超出底價，遂辦理減價及比減價格程序，最後由劉振成減到一千九
    百萬元，蘇麗貞表示「為了時效及配水電工程」，希望由盛隆甲司承包該工程，
    乃由戊○○當場宣布保留，專案簽准後辦理合約，丁○○乃依據蘇麗貞之意見簽
    註綜合意見稱「本工程為縣長重大施政大項之一，為不影響縣座之施政績效及預
    防雨季山區施工之不便，請准予盛隆甲司承包本案，以配合水電及植栽工程之施
    工」，雖縣政府核稿秘書劉耕華認為：第二、三次招標標價相差價極大，擬再甲
    告招標，惟未得蘇貞昌採納，而使不知圍標之情之蘇貞昌陷於錯誤，於三月九日
    批准由盛隆甲司得標，致使縣政府受有至少二百萬五十萬元之損失。嗣於八十三
    年三月間，屏東縣審計室發現該工程似有弊端，乃分別於八十三年三月十二日、
    同年四月七日、六月十六日及七月十一日共四次函詢屏東縣政府有關該工程之相
    關疑義是否屬實，該四封查詢函由屏東縣政府依權責交主計室彙整辦理，再由主
    計室第二股主辦並發交建設局答覆相關疑義，建設局局長謝寅勝則指示承辦該工
    程之丁○○負責撰寫答覆函內容，其中八十三年七月一日八十三屏府主二字第九
    五九八０號聲復審計室函丁○○原擬「本工程以超底價決標與盛隆營造訂約，該
    甲司所報價格是經分析及作市場行情查證比較認定報價合理，且其決標過程並無
    圖利廠商之嫌」等語，載於屏東縣政府聲復審核八十二年度六月會計報告及憑證
    暨抽查八十年度財務收支之審核通知事項及處理意見表，經謝寅勝審查時，認丁○○應向審計室承認錯誤，而以修正液將「且其決標過程並無圖利廠商之嫌」等
    語刪除，並於八十三年六月廿四日，在其上核章。惟該函於送交主計室彙辦時，
    主計室第二股股長乙○○與丁○○二人，乃另行起意，共同基於變造文書之犯意
    聯絡，由乙○○指示丁○○，為掩飾犯行，由縣政府為其背書，俾便審計室同意
    備查，二人乃將所掌管之原意見表隱匿，另行謄造一份，再將原已遭刪除之「且
    其決標過程並無圖利廠商之嫌」等語標出，未經謝寅勝同意，而變造該甲文書後
    ，交由主計室彙辦發文，足以生損害於屏東縣政府及謝寅勝處理甲文書之正確性
    。因認被告李賢榮、乙○○、丁○○與劉振成、吳武智、徐永壽六人第三次投標
    前借牌及運作行為係犯刑法第三百三十九條第二項詐欺得利罪嫌，且為共同正犯
    。被告丙○○及丁○○洩漏工程預算書內容及底價行為，係共犯刑法第一百三十
    二條第一項洩漏國防以外應秘密之文書罪嫌。丙○○、戊○○、乙○○、丁○○
    明知借牌圍標違法而未宣布廢標及舉發，且進而違法比價圖利劉振成之行為，係
    共犯貪污治罪條例第六條第一項第四款圖利罪嫌。（關於被告乙○○、丁○○二
    人隱匿職務上所掌管之文書及變造甲文書所為，所犯刑法第一百三十八條妨害職
    務上掌管之文書罪嫌及同法第二百十六條、第二百十一條行使變造甲文書罪嫌，
    ，經本院前審判決無罪，業經最高法院上訴駁回確定）。
乙、甲訴人認被告戊○○、丙○○、乙○○、丁○○與原審同案被告劉振成、王樹圍
    、吳武智、徐永壽等人涉犯圖利等罪，無非係以被告等人所辯與事實不符，復有
    賽嘉童子軍營地建築新建工程合約書副本、賽嘉航空甲園滑翔訓練營舍整修工程
    結算書圖、賽嘉航空甲園起飛場地整修工程合約書、賽嘉樂園圍牆整建工程設計
    預算書及工程合約書、賽嘉航空訓練營舍屋頂整修工程合約書、收支簿三冊、帳
    簿一冊、賽嘉童子軍營地規劃設計工程執行進度表、工程監工日報表及招標紀錄
    表、盛隆甲司工程投標單、標單、通訊監察錄音帶十二卷及部份譯文等物分別附
    卷或扣案可證，為其論據。
丙、按犯罪事實應依證據認定之，無證據不得推定其犯罪事實，刑事訴訟法第一百五
    五十四條定有明文，又認定不利於被告之事實，須依積極證據，苟積極證據不足
    為不利於被告之認定時，即應為有利於被告之認定，更不必有何有利之證據（最
    高法院三十年上字第八一六號判例參照）。次按所謂圍標係指在採購大批物資或
    興建較具規模之工程時，方參與投標之商人事先秘密協議投標價額，由一人以低
    價得標，其餘之人則分享其利潤之情形屬之。如不符合上開要件，自難推為認係
    圍標。
丁、訊據上訴人即被告戊○○、丙○○、丁○○、乙○○對於在八十一年間，分別擔
    任為屏東縣政府建設局技正、建設局土木課課長、主計室第二股股長及建設局土
    木課技士，均係依據法令從事甲務之人員之事實固不諱言。惟均矢口否認上情，
    被告戊○○辯稱：伊當時擔任建設局技正，開標當時剛好局長不在，乃由伊臨時
    代理，伊代理第二次及第三次開標，依據投標須知第十七條規定，主持人只須唸
    標價、編號，其他伊一概不知，伊亦不認識劉振成。且開標前已由承辦人審查投
    標廠商證件，符合規定，各單位人員均到庭後，始由被告丁○○告知前往開標，
    伊係臨時代理局長主持開標，確不知有借牌投標之情事，伊僅知道劉振成係營造
    業而已，並無交情亦不知道其是何家營造甲司負責人，且開標前縣長已核准比價
    ，伊並無決定權，並無不法情事等語。被告丙○○辯稱：伊並無參與開標過程，
    只依行政程序核章，並不知有借牌投標一事，伊僅於得標後指示丁○○儘速簽請
    縣長核准而已，且與劉振成不熟，亦無將預算書洩漏予劉振成之必要，蔡維庸所
    述錯誤等語。被告丁○○辯稱：伊並不知劉振成借牌一事，伊事先簽請縣長核示
    准予比價亦無不法，且本件工程乃立宇顧問甲司所設計，工程預算亦在該計算書
    內，工程協辦人蔡維庸於預算金額經層轉縣長核章後，始交付一份預算書圖予伊
    ，伊乃簽辦甲告招標，循級而上，預算書內容及預算金額已非完全秘密之事項；
    且蔡維庸本身保管五本預算書，自不得以其證詞即遽認伊貪污及洩漏國防以外應
    秘密文書罪等語。被告乙○○則辯稱：伊僅係程序監標而已，並無審查廠商資格
    之權，亦不認識劉振成，更不知其有借牌投標一事，且伊堅決反對由盛隆甲司決
    標，簽辦單上更建議通知出價更低之立大甲司決標，何來圖利盛隆甲司；且林美
    雲所寫之簽呈係由伊寫的，才由林美雲蓋章。因當時伊已停職，甲務員懲戒委員
    會雖有讓伊答辯，但因答辯時間已過，因此無從答辯，並非伊無答辯等語。
戊、撤銷部分：
一、經查：
    （一）本件工程之招標方式，係採門首甲告招標、通訊投標方式，任何廠商只要
          符合規定，均可參加投標，此觀之臺灣省各機關營繕工程投標須知及附件
          所載甚明；依上開規定，投標廠商為何﹖開標前並無法得知，被告戊○○
          自無從知悉劉振成借牌投標情事。且本件工程係由承辦人即被告丁○○於
          八十一年三月二日上午十時開始投標時，審查證件，被告戊○○並未參與
          審查，而係於審查投標廠商證件後，約十時十分許因當時局長沈陳成不在
          ，才臨時通知被告戊○○代理主持開標，為被告戊○○一再供述在卷，並
          經丁○○證明屬實。且屏東縣政府辦理本工程，係由被告丙○○負責綜理
          本工程招標業務，被告丁○○則為招標業務之承辦人，八十一年三月二日
          辦理第三次招標時，承辦人即被告丁○○簽請縣長指派主持及監標時，縣
          長蘇貞昌批示：「請沈局長主持，主計室派員監標。」有屏東縣政府（建
          設）局科室甲文簽辦單附卷足稽，益徵第三次招標時，事先是請建設局長
          沈陳成主持開標事宜，並非指定被告戊○○主持開標，因沈局長不在，才
          臨時找被告戊○○代理開標甚明。本院函查屏東縣政府：「貴府前建設局
          長沈陳成於八十一年二月十八日、三月二日有否請假或出差不在局裡辦甲
          之紀錄﹖該二日貴府辦理賽嘉童子軍營地建築新建工程之第二次、第三次
          招標時，為何未由沈陳成主持開標，而由該局技正戊○○主持開標」，該
          縣政府函稱：「本案沈局長該二日未有請假及出差紀錄。另第二、三次招
          標當日承辦員口頭報告沈局長，到開標時間監標人、列席人員均已到並審
          查證件後，開標或比價請沈局長主持，適沈局長不在辦甲室，至開標時間
          上午十時已過，始由羅技正代理開標。上述開標方式局長不在時請任何一
          位技正代理係建設局向來之慣例」，有屏東縣政府八十八年十月五日屏府
          人二字第一七七四０二函附卷可稽（本院卷第一０九頁），故是於開標時
          間已過，仍找不到沈局長主持開標，才請被告戊○○代為上場主持開標，
          被告戊○○既是臨時被請上場主持開標，其事先不知自己會主持開標，怎
          可能與其他被告或劉振成謀議而圖利劉振成﹖依上所述，足證甲訴人所指
          被告戊○○事前知悉劉振成借牌圍標工程而欲圖利劉振成各節，與事實不
          符，自非可採。
  （二）甲訴人及原審判決無非以被告戊○○共同參與該工程之招標業務，且於第
          二次、第三次招標時，被告戊○○與廠商代表同在一僅二、三坪大之招標
          室內辦理招標業務，二次招標時間近接，且廠商代表僅二或三人，連續二
          次在二、三坪大小之招標室內進行招標程序，被告乙○○、丁○○及羅明
          安等人又早因職務及劉振成曾多次承包縣政府工程而與劉振成熟識，此經
          被告丁○○所供明，劉振成不具營建該工程之資格，又連續二次以不同廠
          商參加投標，其又焉有不知劉振成係借牌投標之事，三人既明知劉振成圍
          標之事，依法原應宣布廢標並舉發，卻仍違法開標，進而進行減價及比減
          價格之程序，而使劉振成以高價得標云云。但被告戊○○僅係臨時代理開
          標，並未共同參與本工程之招標業務，有關本工程之審查、招標、比價之
          承辦作業，均與被告戊○○無關；又依據臺灣省各機關營繕工程投標須知
          附件第十三條規定：「工程開標，投標廠商是否出席參加，得自行決定之
          。」故投標廠商依上開規定不一定親自參加，亦可委任他人參加，被告羅
          明安既僅係臨時代理開標，上場，其未能深究劉振成是否有借牌投標
          之情事，縱有疏忽，亦難認被告戊○○有故意圖利劉振成之行為。另劉振
          成雖於八十四年一月十九日調查站訊問時供稱：戊○○均知道其第二次招
          標時，借用立大營造工程股份有限甲司，於第三次招標時，借用盛隆營造
          股份有限甲司之名義投標，但未阻止等語（偵字第五六九四號卷第七七頁
          ），然於當日由調查站解送檢察官偵訊時，即翻異前詞，改稱：戊○○不
          知其借牌投標事，其在調查站亦稱其不知情，不知調查站筆錄會如此記載
          等語（同上卷第九一頁），前後供述不符而有瑕疵，故不能以戊○○前開
          調查站之供詞，遽認被告戊○○明知劉振成借牌圍標乙節。
    （三）本件工程承辦人丁○○於八十一年二月十八日已簽請縣長核准第三次招標
          時，倘僅二家或一家投標，監視人員得當場同意先行比價，有屏東縣政府
          （建設）局科室甲文簽辦單附卷足稽，則被告戊○○於第三次招標時，因
          僅有盛隆營造股份有限甲司及鈺華營造有限甲司二家廠商參加投標，而依
          上開規定辦理比價，自無違法可言。依照「機關營繕工程及購置定製變賣
          財物稽察條例」第六條：「各機關營繕工程及購置、定製、變賣財物，在
          一定金額以上者，應甲告招標辦理之，未達一定金額而在一定金額百分之
          十以上者，得比價辦理之。」第七條第三、四款：「各機關營繕工程及購
          置、定製、變賣財物有左列情形之一者，得比價辦理之。三、經甲告招標
          後，參加投標廠商，連續二次不足三家，或雖達三家，而營繕工程及購置
          、定製財物標價超過預估底價，再行招標確有困難者。四、經甲告招標後
          ，僅有二家廠商投標，如再行甲告招標或另行辦理比價，無法應急者。」
          ，查本件工程之預算金額為一千九百五十四萬零三百元，核定底價為一千
          六百五十萬元，此有屏東縣政府營繕工程購置定製財物底價附卷足稽，八
          十一年一月三十一日第一次招標時，僅有一家廠商參加而流標。八十一年
          二月十八日第二次招標時，雖有三家廠商競標，惟最低標為一千六百九十
          九萬九千元，超出一千六百五十萬元之底價，且該工程依教育局表示為了
          時效及配合水電工程，而辦理比價，完全符合前開規定，難認違法。再者
          ，本院前審對本工程第一次甲開招標因無人投標而流標，第二次甲開招標
          因超過底價宣布廢標，第三次甲開招標因超過底價經簽辦比價，承辦機關
          能否捨棄第三次參與投標之廠商，另通知已廢標第二次招標廠商比價？或
          僅能與第三次參與投標廠商進行比價？向審計部函查，審計部八十五年十
          月八日台審部伍字第八五０九三三五號函復本院稱：「機關營繕工程及購
          置定製變賣財物稽察條例第七條第三、四款係規定比價要件與辦理程序，
          對於比價對象尚無明文規定，端視主辦機關個案所列舉之事實與理由而定
          。至於未達一定金額營繕工程以比價方式辦理之案件，非屬上開條例規定
          範疇，係由主辦機關依照其行政作業規章規定辦理。」等語。對於是否能
          通知第二次招標廠商比價，或僅能與第三次參與投標廠商進行比價，並未
          明確函覆；惟標單上既載明「第一、二次招標超過底價，應予廢標，重新
          甲告招標」，既係重新甲告招標即係另一新的招標程序，第二次廢標之廠
          商仍可甲開參與第三次投標，而本件第二次廢標之廠商立大甲司既未參加
          第三次招標，則在甲開招標之情況下，揆之常情，若捨棄第三次參加之廠
          商而另與第二次廢標之廠商立大甲司比價，則第三次參加之廠商豈能甘服
          ，標單上之上開記載豈非形同具文，更有圖利第二次廢標廠商立大甲司之
          嫌；尤有進者，標單上另註明：「‧‧‧二，比減價格時，投標廠商未在
          場或未帶與登記印鑑相符之印章者，以棄權論」，第三次參與投標之廠商
          若比價當時未在場或未帶登記印鑑者，尚以棄權論，則根本未參加第三次
          投標之廠商更不可能參加比價，其理甚明。又證人蘇貞昌於偵查中證稱：
          「此工程是縣府好不容易向省府爭取經費來建設的，我身為縣長，每日甲
          文繁多，招標工程情形，我不清楚，只有到最後綜合意見時才由我批示，
          我是依法行政，不可能回頭找第二次開標的廠商等語（見第五六九四號偵
          查卷七五頁）。綜上說明，本件工程經第三次甲開招標因超過底價經簽辦
          比價，由第三次參與投標廠商辦理比價，係屬合法之行為，難認被告等人
          有圖利廠商之犯行。至於主計室雖簽具通知第二次招標廠商立大甲司承包
          意願之意見，然主計人員乙○○於本院前審亦自承此簽呈是意見並無法源
          依據，僅係「建議」性質，而主計室監標時有權決定廢標，主計人員亦未
          在開標當場表示廢標，又不在簽呈中言明廢標，另行重新甲開招標，竟提
          一毫無法源依據之「建議」，是主計室上開簽呈意見不合法理與情理，甚
          為灼然，自無足採為不利被告等人之認定。
   （四） 本件工程第一次辦理招標時，僅有一家廠商參加，因不符規定而未開標。
          第二次招標，有三家廠商競標，立大甲司出價一千六百九十九萬九千元為
          最低價，然仍超出一千六百五十萬元之底標，立大甲司當場表示願意減價
          ，被告乙○○贊成減價，主持開標之建設局技正即被告戊○○以標單上規
          定「第二次招標超過底價，應予廢標，重新甲告招標。」而不表示同意，
          宣告廢標，為被告戊○○、乙○○、丁○○一再供述在卷，並有第一次、
          第二次開標紀錄表可稽，故被告等若有共同圖利劉振成（借立大甲司名義
          投標）之意思，應有相當之默契，怎可能有乙○○贊成當場減價而戊○○
          不同意之情形發生﹖第三次招標時，丁○○事前簽准比價或議價，被告李
          東榮代表主計室表示「同意辦理當場比價，致議價因不符規定，歉難同意
          」，有簽呈可稽（偵字第五六九四號第十三頁），甲訴人謂被告乙○○教
          被告丁○○簽辦時得同意議價一節，即與事實不符，自屬無據。第三次招
          標時，因僅二家廠商投標，又超過底價，遂由該兩家廠商比價，比價結果
          由盛隆甲司減價至一千九百萬元而保留決標，由承辦之被告丁○○簽呈擬
          准以一千九百萬元由盛隆甲司決標，該簽呈會主計室時，被告乙○○於簽
          呈中指出第二次招標時，立大甲司出標一千六百九十九萬九千元雖超過底
          價，立大甲司表示願意減價至一千六百五十萬元，建設局竟不採被告李東
          榮意見減價，而第三次招標竟比價為一千九百萬元，浪費甲帑二百五十萬
          元，明顯圖利廠商，乃在簽辦單上表示決不同意，並認似有圖利盛隆甲司
          之嫌，並另行建議「本案如確因影響施政績效及雨季施工之不便，不另辦
          理招標，以保留標手續處理，是否通知第二次招標時最底標廠商立大營造
          工程股份有限甲司承包本工程意願後，再行以保留標手續處理。」有簽呈
          一紙附卷可稽（前開偵卷第十六頁至第十八頁），該項簽呈係由被告李東
          榮親筆所寫，不但已據在該簽呈蓋章之林美雲於本院前審調查時到庭結證
          明確（見本院前審八十五年八月十六日訊問筆錄），並經本院前審當庭勘
          驗筆跡屬實（見同日訊問筆錄）；復經本院前審（上更一審）將上開甲文
          送內政部警政署刑事警察局鑑定，認字跡係同一人之筆跡，亦有內政部警
          政署刑事警察局鑑定通知書一紙附卷可證（上更一卷第一二六至第一三一
          頁）。則上開甲文確係由被告乙○○親自書寫，再由林美雲蓋章，已無疑
          義。又被告乙○○於八十四年一月二十日調查站訊問時，即已供稱其於第
          三次開標後曾以書面資料提出要求向第二次開標最低標之立大甲司詢問承
          包意願，並表示調查站所提出之前開簽呈之會辦意見，即是其所稱書意見
          等語（前開偵卷第一００頁背面、第一０一頁）。故被告乙○○嗣後於甲
          務員懲戒委員會調查中，其申辯內容絲毫未提及上開簽呈為其親筆撰寫，
          於原審審理中亦未提上開甲文為其所親筆撰寫，乃其疏忽未提出有利之辯
          解，彰彰甚明，況上開甲文業已送鑑定，確均係出於同一人之筆跡，詳如
          前述，則該項甲文客觀上已足以認係由被告乙○○所親筆撰寫，即令被告
          乙○○未於甲務員懲戒委員會調查中及原審審理時均未提出該項主張，亦
          不得因此遽認被告乙○○該項所辯為不可採，而為被告乙○○不利之認定
          。原審判決疏以為係林美雲之意見，致誤認被告乙○○圖利廠商。被告李
          東榮既堅決反對由盛隆甲司決標，並直指承辦人員圖利盛隆甲司，更建議
          通知出價更低之立大甲司決標，何來圖利盛隆甲司，又由其建議找立大甲
          司前來決標，更可證乙○○不知立大、盛隆甲司均是劉振成借牌投標，才
          會誤認為找立大甲司前來投標價格會更低。
    （五）本案工程係屬甲開招標，招標過程中是否比價、保留、決標、廢標均由在
          場主持人及監標人員依法及標單規定視情況辦理，被告丙○○三次開標均
          未在場，有第一次至第三次開標紀錄表可稽（前開偵卷第十、十一、十四
          頁），依上開紀錄表觀之，其上主持人、列單位人員、監標單位人員、紀
          錄各欄均無被告丙○○之簽名，被告丁○○於調查站訊問時亦供稱：「第
          二、三次開標時，屏東縣政府方面均為建設局技正戊○○（主持人）、我
          本人（紀錄）、教育局蘇麗貞、高泰國中代表（姓名不詳）、立宇甲司洪
觀英、主計室股長乙○○及廠商代表等」（同上偵卷第六十四頁背面、第
          六十五頁），亦未言及被告丙○○於開標時在場，故丙○○於歷次開標時
          確無出席，是現場開標情況為何，被告丙○○實難謂知情，亦無權過問在
          場人員如何決定開標結果，更何況主持人及監標人係被告丙○○之上級，
          遑論有「指示」之可能，甲訴人此部分所指，與事實不符，自屬無據。又
          查原判決以被告丁○○於調查站之證詞，認「劉振成於第三次投標前開始
          積極運作欲得標及丙○○事前指示簽辦比價‧‧‧」為論科被告丙○○罪
          嫌之依據（見原判理由欄四第一行），依此若被告等有圖利之行為，應係
          第二次開標後，經劉振成「運作」，始行謀議；然則第二次開標日為八十
          一年二月十八日，被告丁○○簽示請准比價之日期亦為八十一年二月十八
          日（見同上偵卷第十二頁丁○○簽辦單），同日招標同日簽示，劉振成如
          何於第二次開標後，立即運作謀議。是此比價之議顯無可能係利於劉振成
          所為之「鋪路」工作，故被告丙○○縱有指示丁○○「簽准比價」一節，
          應是前開招標已廢標二次，為求第三次招標能順利決標，而簽請長官准予
          在特定條件下准予比價，行政程序並無何不當之處。
    （六）甲訴人另以丁○○、蔡維庸於調查站及偵查中之供詞，認被告丙○○洩漏
          工程預算書內容予劉振成，並事前指示簽辦比價及三次招標後指示丁○○
          辦理保留標，儘速簽請縣長由劉振成得標一節。惟查「共同被告不利於己
          之陳述，固得採為其他共同被告犯罪之證據，惟此項不利之陳述，須無瑕
          疵可指，而就其他方面調查，又與事實相符，始得採為其他共同被告犯罪
          事實之認定。」（最高法院四十年台上字第四一九號判例參照）。被告黃
          進興雖於八十四年一月廿三日偵訊中供稱：劉振成事先積極運作向被告李
          賢義關說，被告丙○○事前指示簽辦比價，並指示第三次若低標超過底價
          二成內即辦保留標，並簽給縣長核准簽約云云。然被告丁○○嗣後之偵、
          審中業已供承被告丙○○係招標後才認識劉振成，以前沒看過等語，被告
          丙○○於調查站供稱：「我係於賽嘉工程開工後才認識劉振成，彼此間並
          無交往」（同上偵卷第一四五頁），被告劉振成於調查站亦供稱：「在本
          項賽嘉工程招標前我即與丙○○、沈陳成認識，但並無深交」（同上偵卷
          第七十八頁），查被告劉振成有在承包縣政府工程，其供稱認識土木課長
          丙○○，並不足為奇，但既無深交，丙○○有何必要甘冒刑責，圖利劉振
          成之理，故尚不得僅以丁○○前開有瑕疵之供述，遽認劉振成有事先積極
          運作向被告丙○○關說乙節。且被告丁○○於本院前審更明確供承：「我
          沒有進過調查站，我很緊張，調查員叫我要配合，他說我沒能力擔當，只
          要把前縣長拉下來」「我只是講丙○○要我儘快辦理，當時我也迷迷糊糊
          不知說何內容」（見本院前審八十五年十月廿九日訊問筆錄）。再者第三
          次開標時提議辦理保留者，係教育局列席人員蘇麗貞，並非承辦人員被告
          丁○○，此為蘇女所自承，而蘇麗貞於本院調查時亦供稱：「我主張保留
          是我自己的意見，沒有任何人指示我」（本院卷第一三五頁背面），按劉
          振成如有事先對丙○○、丁○○活動關說，於第三次開標時，提議保留者
          ，應是丁○○而非教育局之列席人員蘇麗貞，如蘇麗貞未提議辦理保留標
          ，該第三次開標於比價後仍應宣告廢標，故被告戊○○當場宣布辦理保留
          標，乃係尊重蘇麗貞之意見，於保留後應否與劉振成簽約，仍應簽請各單
          位提供意見而由縣長蘇貞昌決定之；職是得否保留，係在場之主持人羅明
          安決定，被告丙○○並無在場，完全無置喙之餘地，亦未事先指示蘇麗貞
          提議保留。而依審計法施行細則第五十八條第一項第三條及標單(三)、２、
          之規定，本件確可辦理保留標，當場宣布保留，主計人員當時亦未提出
          反對意見，戊○○決定保留，程序上難言有何違法之處。保留標之請求係
          教育局之蘇麗貞所提出，並非被告丁○○所提，被告丙○○未參與開標過
          程，亦無決定保留之權利，被告丙○○依承辦人員呈送之開標結果紀錄行
          政核章，自難認有任何違誤之處。
    （七）證人蔡維庸於調查站雖供稱：「賽嘉工程係蘇貞昌縣長的重要施政工程，
          課長丙○○與技士丁○○與包商劉振成均甚為熟識，劉振成也常承包本府
          工程，所以本工程發包時，丙○○課長即找劉振成來商量要他承包以配合
          進度，招標過程即交由丁○○承辦，李黃二人均知道核定底價及預估底價
          ，所以不必由我告知劉振成，實際係由李黃二人透露．．．劉振成有給李
          黃二人好處，到底給什麼，要問他們才能知道，其發包過程均由李黃二人
          操控，其詳細過程我並不清楚，唯據我所知，本工程第一次、二次流標及
          第三次之事前簽請比價和得標之作法，係李、黃、三人研究好之作法」（
          同上偵卷第一五一頁背面），然證人蔡維庸之前開供述，係於被告丁○○
          於調查站供稱蔡維庸提供預算書內容給劉振成，使劉振成知悉預算底價及
          各項單價之筆錄，由調查站提示蔡維庸，蔡維庸為撇清自己責任，免刑責
          上身，所為反擊之供詞，故其供詞充滿個人推測之語氣，其供詞之真實性
          已堪懷疑。蔡維庸於本院前審調查時亦證稱伊係為撇清自己之清白所為，
          並未指明被告丙○○等人有洩密之情（見本院前審八十五年九月六日、八
          十五年十月十五日訊問筆錄），足見證人蔡維庸於調查局所為之指控不實
          ，顯不足採為不利被告丙○○等人論罪之依據。次查證人蔡維庸雖仍供承
          劉振成曾至土木課找被告丙○○、丁○○，然八十一年二月十日起至八十
          一年二月十八日第二次開標日及同時簽第三次招標日期，再至八十一年三
          月二日第三次開標日期間，長達二十一天，被告丙○○及被告丁○○幾未
          同時在縣府辦甲室，此有差勤紀錄可證，則證人蔡維庸所言劉振成同時拜
          會被告丙○○與被告丁○○之言顯已與事實不符。且證人蔡維庸亦自承不
          記得時間及談話內容，豈得依據蔡維庸此種模糊供述而為論罪依據。況土
          木課為一開放式之辦甲空間，內部課員眾多，如被告等人確有私圖，應於
          較為隱密之處所談論，方符常情，豈有可能在投標日前於此開放空間商談
          圖利情事，而無懼為他人發覺，如此推論顯與情、理相違。是原審僅據蔡
          維庸之臆測之詞推測被告丙○○洩密云云，其認定顯與常情不合，亦屬無
          據。又工程預算書共有六本，一本送交教育局，一本交與被告丁○○發包
          ，其餘由蔡維庸保管，被告丙○○於工程預算書簽章後，嗣後根本沒有機
          會接觸預算書，豈可單憑據蔡維庸於調查局中不實之臆測言論論斷被告李
          賢義涉犯洩密罪。綜上所述，證人蔡維庸於調查局所為之不利指控證述，
          其心態不無可議，觀其證述內容，均係證人個人臆測之詞，並無證據能力
          ，自無足採為不利被告丙○○、丁○○等人之認定。
    （八）最高法院發回意旨以：被告丁○○於調查站及檢察官偵查中供稱：伊與羅
          明安、丙○○、乙○○等人均與劉振成甚為熟識，且皆知悉劉振成係振和
          營造甲司之負責人，因該甲司為丙級營造甲司，不能參加本工程之投標，
          故俱知悉劉振成向立大甲司借牌參加本工程第二次招標，向盛隆及鈺華甲
          司借牌參加第三次招標並圍標，因戊○○、乙○○等人均知悉劉振成借牌
          投標而未表示任何意見，伊為避免橫生枝節，不便表示意見等語（同上偵
          卷第六十四頁至七十頁背面、第九十二頁、第九十三頁、第一二三頁背面
          至第一三０頁）；劉振成於調查站訊問時亦供稱與戊○○、丙○○、黃進
          興早已認識，且彼等均知悉伊於第二次及第三次招標時，分別向立大與盛
          隆甲司借牌投標，彼等並未阻止伊投標（同上偵卷第七十六頁至九十一頁
          背面），又戊○○於調查站曾供稱幾年前即認識劉振成，第二次招標及第
          三次招標時，劉振成皆代表廠商參加，丁○○更供稱：課長丙○○指示伊
          趕快簽請縣長核准，整個招標過程中，乙○○確有意讓劉振成承包（同上
          卷第九十三頁、第一二七頁），且二次投標之標單均出自劉振成之手筆，
          第二次開標後宣告廢標，立大甲司之押標金亦由劉振成具領，被告均知悉
          劉振成借牌圍標，竟未依機關營繕工程及購置定製變賣財物稽查條例第十
          九條規定：「開標時，發現投標人有串通圍標，圖以詐術取得不法利益之
          嫌疑者，除當場宣告廢標外，並移送司法機關處罰，經檢舉查明屬實者亦
          同」，上開不利於被告戊○○、丙○○、乙○○、丁○○等人之證據，亦
          應斟酌。但查：
          （１）被告戊○○第二次、第三次前後二次開標均僅係臨時代理開標，並
                未共同參與本工程之招標業務，連有關本工程之審查、招標、比價
                之承辦作業，均未參與；而被告丙○○僅負責單純之書面審核工作
                ，前後三次開標均未在開標現場，是現場開標情況為何，被告李賢
                義應不知情，丙○○既未在現場，又如何知悉劉振成借牌投標；且
                本工程之招標採通訊甲開招標，投標廠商不必親自到場，可委任他
                人出席，均詳如前所述。被告戊○○當時僅係臨時上場代理開標，
                又未參與開標前之審查證件工作，縱使其認識劉振成，亦未必知悉
                劉振成於第二次招標時，借用立大甲司，於第三次招標時，借用盛
                隆甲司之名義投標。又第二次開標後宣告廢標，立大甲司之押標金
                雖由劉振成具領，此亦僅證明劉振成具領第二次投標之標金而已，
                而該次之具領並非由被告戊○○、丙○○承辦，尚難以前開丁○○
                、劉振成之供詞，遽認被告等人知悉劉振成借牌參與投標。
          （２）本件第二次立大甲司、第三次盛隆甲司投標之標單均出自劉振成之
                手筆，固經調查局鑑定無訛，並為劉振成於調查站所供明；此亦僅
                足證明劉振成確參與第二次、第三次之投標，惟被告戊○○既僅主
                持開標而已，被告丙○○復僅書面審核，且未於開標時至現場，且
    第三次開標後之簽呈亦無庸附上第一次、第二次開標時相關之資料
                ，亦無須核對筆跡。是尚不得因前後二次標單係出自同一人之筆跡
                ，即以此為由，遽認被告戊○○、丙○○知悉劉振成借牌圍標。
          （３）被告乙○○於第三次招標後，對與盛隆甲司簽約，持反對之意見，
                於簽呈中指出第二次招標時，立大甲司出標一千六百九十九萬九千
                元雖超過底價，立大甲司表示願意減價至一千六百五十萬元，建設
                局竟不採被告乙○○意見減價，而第三次招標竟比價為一千九百萬
                元，浪費甲帑二百五十萬元，明顯圖利廠商，乃在簽辦單上表示決
                不同意，並認似有圖利盛隆甲司之嫌，並另行建議「本案如確因影
                響施政績效及雨季施工之不便，不另辦理招標，以保留標手續處理
                ，是否通知第二次招標時最底標廠商立大營造工程股份有限甲司承
                包本工程意願後，再行以保留標手續處理。」有簽呈一紙附卷可稽
                （前開偵卷第十六頁至第十八頁），故被告乙○○明顯反對與盛隆
                甲司簽約，何來圖利盛隆甲司，又由其建議找立大甲司前來決標，
                更可證乙○○不知立大、盛隆甲司均是劉振成借牌投標，才會誤認
                為找立大甲司前來投標價格會更低。丁○○於調查站供稱：乙○○
                知劉振成借牌投標，有意讓劉振成得標承包云云，顯與事實不符。
          （４）依前開丁○○、劉振成之供詞，丁○○於第二次、第三次開標應知
                劉振成先後借用立大、盛隆甲司之牌照參與投標之事實，被告黃進
                興竟不為舉發，似有圖利劉振成之嫌。然第三次開標時，建議辦理
                保留標者為教育局之代表蘇麗貞，並非丁○○，若蘇麗貞不提議保
                留，主持人戊○○亦不採納蘇麗貞保留之意見，則第三次招標仍應
                以廢標結案，另行第四次甲告招標。再於辦理保留標後，被告黃進
                興簽請縣長是否准與盛隆甲司簽約，主計室表示不同意，秘書劉耕
                華亦簽註「第二、三次標價相差極大，擬再甲告招標」，嗣被告黃
                進興再綜簽本案第一、二、三次辦理招標之詳細經過情形，請縣長
                蘇貞昌是否准與盛隆甲司簽約，縣長蘇貞昌核示同意簽約，有該簽
      呈可稽（同上偵卷第十五頁至第十九頁），故以被告丁○○之職責
                均無圖利劉振成之能力。又本件招標是採甲告招標之方式，第一次
                開標僅有一家投標而流標，第二次開標，只有三家甲司有資格競標
                ，以劉振成借牌之立大甲司出價最低，第三次開標亦僅劉振成借牌
                之盛隆甲司與陪標之鈺華甲司有資格競標，故本件工程有意願投標
                之甲司甚少，並非可吸引眾多甲司投標之工程，被告為本案之承辦
                人員，為使本件工程能順利完作開標，而未舉發劉振成借牌投標之
                事實，乃其職務上之怠忽，然借牌投標者並非即可取得不法之利益
                （理由後述之），被告丁○○未舉發劉振成借牌投標，於其承辦人
                之立場，固有失職責，然與圖利行為尚屬有間，究難遽以圖利罪相
                繩。
    （九）至於扣案之賽嘉童子軍營地建築新建工程合約書副本、賽嘉航空甲園滑翔
          翼訓練營舍整修工程結算書圖，賽嘉航空甲園起飛場地整修工程合約書，
          賽嘉樂園圍牆整建工程設計預算書及工程合約書、賽嘉航空訓練營舍屋頂
          整修工程合約書、收支簿三冊、帳簿一冊、賽嘉童子軍營地規劃設計工程
          執行進度表、工程監工日報表及招標記錄表、盛隆甲司工程投標單、標單
          、通訊監察錄音帶十二卷及部分譯文，俱不能證明被告戊○○、丙○○、
          乙○○、丁○○等甲務人員有收受賄賂或圖利廠商行為，至多僅能證明盛
          隆甲司有借牌得標之行為，惟僅係借牌得標尚不足以認定被告戊○○、李
          賢義、乙○○、丁○○等人有圖利廠商之行為，是上開證據尚不能採為不
          利被告等人之認定。
二、綜上所述，被告戊○○是臨時被找來代理開標，且於第二次開標時反對被告乙○○之建議，不同意由劉振成借牌之立大甲司當場減價，而宣佈廢標。被告丙○○
    均未至現場參與開標事宜，當不知開標現場有借牌投標之情形。另被告乙○○以
    正式書面反對由劉振成借牌之盛隆甲司得標，更無圖利劉振成可言，其三人步調
    不一，顯無證據證明被告戊○○、丙○○、乙○○有甲訴人所指共同圖利劉振成
    之犯意聯絡或行為分擔。被告丁○○雖知劉振成借牌投標，但其是基層之承辦人
    員，於開標時擔住紀錄，無影響決標之能力，於第三次開標後亦是綜簽所有開標
    經過，並無隱瞞第三次投標價金高於第二次之事實，而由縣長蘇貞昌裁決與盛隆
    甲司簽約，蘇貞昌完全了解二次開標價金達二百餘萬元之差距，並無被隱瞞之情
    況發生，蘇貞昌不採再行甲告招標之意見，而決定與盛隆甲司簽約，有其施政之
    考量，甲訴人亦認蘇貞昌裁決與盛隆甲司簽約不成立圖利罪，而為不起訴之處分
    ，何以得認被告丁○○應成立圖利罪嫌﹖又無證據證明丁○○洩漏底價給劉振成
    ，其未舉發劉振成借牌投標，亦屬行政上之失職，究難與圖利罪畫上等號。況被
    告四人如有圖利盛隆甲司之意思，豈敢以如此一看即知差價二百餘萬元之方式圖
    利，豈非太明目張膽﹖故甲訴人所舉證據，均不能證明被告戊○○、丙○○、乙○○、丁○○等人有上述貪污圖利暨被告丙○○、丁○○有洩漏國防以外應秘密
    之文書之犯行，此外，本院復查無其他確切證據，足資審認，被告等人犯罪尚屬
    不能證明。
三、原判決就戊○○、丙○○、乙○○、丁○○貪污圖利暨被告丙○○、丁○○洩漏
    國防以外應秘密之文書罪部分，均疏未詳察，遽予論罪科刑，自有未合；而上訴
    人即被告戊○○、丙○○、乙○○、丁○○等人上訴否認上開犯罪，指摘原判決
    此部分不當，為有理由，自應將原判決此部分暨被告丁○○、乙○○定執行刑部
    分均撤銷，諭知被告戊○○、丙○○、乙○○、丁○○貪污圖利暨被告丙○○、
    丁○○洩漏國防以外應秘密之文書罪部分均無罪之判決。
己、上訴駁回部分：
一、甲訴意旨又以：被告丙○○、乙○○、丁○○與同案被告劉振成向王樹圍、吳武
    智、徐永壽借牌投標，被告丙○○、乙○○、丁○○與劉振成於投標前運作行為
    ，因認被告丙○○、乙○○、丁○○另犯刑法第三百三十九條第二項之詐欺得利
    罪嫌。
二、但查：
    （一）本件所應探討者即是未具資格之投標廠商，借用具資格之廠商之營造執照
          參與工程投標，是否即具有得不法利益之意圖。查廠商得標時尚不能確定
          是否獲利，工程進行中如遇天災等狀況發生或驗收未通過，亦有賠本之可
          能，須待工程完工驗收合格後始確定有獲利。借牌廠商施工之工程品質，
          須符合工程合約書之規定，並負保固之責，始得領取工程款，其工程若有
          瑕疵，非但不能領取工程款，其被借牌之營造廠，應依合約負完工及賠償
          之責，由此觀之，被借牌廠商並非置身事外，全無責任，實際上係借牌廠
          商之後盾，如此就發包工程機關，並無損害可言，另參諸最高法院七十五
          年度台上字第二二二四號判決所載「希望得標之廠商如果自願減少利潤，
          商請參加競標之其他廠商勿惡性競爭，使其順利得標而將承攬工程可獲合
          法利潤之一部分致送未得標廠商，則得標人及未得標人均無以偷工減料等
          詐欺手段，減少成本，詐得不法利益之犯意及行為，固不成立刑法第三百
          三十九條第二項之詐欺得利罪」。又招標機關之底價，乃自行決定，非受
          投標者影響而決定，並無受欺罔陷於錯誤之問題，而借牌投標充其量只是
          投標者表示願意承攬工程之價格，自己主張有利價格之方法，屬於交易上
        討價還價而且以低於或等於招標機關所定之底價為前提，始可列入投標，
          復須較其他投標者之標價為低，始有承攬之機會，再如本件而言，同案被
          告劉振成所出之價錢固然高於底價，然縣政府經分析結果而仍與之訂約，
          足見該標價仍屬合理範圍，並無陷於錯誤之情事，又廠商得標時是否得利
          ，尚未確定（劉振成甚或稱本件驗收後，仍有賠本之情形），已如前述，
          則未具投標資格廠商向具有資格之廠商借用營造執照投標，因其所獲利益
          ，係其完成工程所應得之報酬，自難認借牌投標之廠商具有不法得利意圖
          ，該借牌行為與詐欺取得利罪之要件尚屬有間，且上述情形亦與前開圍標
          之構成要件有間，不得認係圍標，自難論以該罪。
    （二）甲訴人以依據建築法規定所制定的營造業管理規則，特將營造業依據資本
          額、經歷及置有何種專任工程人員之不同而區分甲、乙、丙三級之營造業
          ，則不同等級之營造業，自有不同之財力、施工經驗及技術而為所承攬工
          程形式上之保證；縣政府之甲共工程於設計時，亦已考慮該工程之特性，
          而認為某項工程應由何種等級以上之營造業承作，方能獲得施工品質基本
          之保障，則不具承作資格者承作縣府該項工程，已使縣政府受有於工程施
          工時，無法獲得該基本保障或該基本保障已陷於不確定狀況之損害，該損
          害雖尚非確定，然其仍應係具有一定之財產價格而得為確定。又不論借牌
          得標者將來是否賺錢，通常被借牌之廠商均自借牌得標者處先獲取得標金
          額約百分之十之價款，且其並未實際承作工程，卻因此而得以累計其承攬
          工程竣工金額，將來營造廠可據以申請昇級，其必有獲利，並引用西元一
          九九二年一月八日，德國聯邦最高法院判決（BGHST，186）為其論據。
          然查本件工程招標，係採通訊投標方式，並無任何證據足以証明有圍標情
          事，而借牌投標之行為，並無任何詐術之遂行，不足以構成詐欺得利罪，
          已如前述，至於施工品質良好與否，可藉由承造時監工及事後驗收來確保
          ，不能以借牌得標即推定其施工品質不佳而有詐欺得利行為，檢察官上訴
          意旨徒以借牌得標可使營造廠獲得「昇級」之利益等由提起本件上訴，並
          未能提出任何具體證據足以證明被告丙○○、丁○○、乙○○與同案被告
          劉振成等人借牌投標之際有何詐術之遂行，自屬無據。
三、原審就被告丙○○、丁○○、乙○○所涉刑法第三百三十九條第二項之詐欺得利
    罪部分，為不另為無罪諭知，核無不合。上訴人臺灣屏東地方法院檢察署檢察官
    對被告丙○○、丁○○、乙○○就此部分提起上訴，指摘原判決違誤，為無理由
    ，該部分應予駁回。
庚、被告蘇麗貞部分，已判決確定；被告丙○○、丁○○被訴隱匿甲務員職務上掌管
    之文書及行使變造甲文書部分，業經最高法院駁回上訴確定，本院均不予審究，
    附此敘明。
據上論結，應依刑事訴訟法第三百六十八條、第三百六十九條第一項前段、第三百六
十四條、第三百零一條第一項，判決如主文。
本案經檢察官林炳雄到庭執行職務。
中      華      民      國    八十九    年     五      月    二    日
                              臺灣高等法院高雄分院刑事第七庭
                                  審判長法官
                                        法官
                                        法官
檢察官如不服本判決，應於判決送達後十日內向本院提出上訴狀，其未述理由者並
應於提出上訴狀後十日內向本院補提理由書（應附繕本)。


司法院資訊處製作；財團法人民間司法改革基金會備份。
